【裁判字號】    89,台上,6766
【裁判日期】    891109
【裁判案由】    過失致人於死
【裁判全文】
最高法院刑事判決                              八十九年度台上字第六七六六號
    上訴人  台灣高等法院台中分院檢察署檢察官
    被  告  甲○○
右上訴人因被告過失致人於死案件，不服台灣高等法院台中分院中華民國八十七年七
月十五日第二審判決（八十七年度交上訴字第九七八號，起訴案號：台灣台中地方法
院檢察署八十六年度偵字第一八二六○號），提起上訴，本院判決如左：
    主  文
原判決撤銷，發回台灣高等法院台中分院。
    理  由
本件原判決以公訴意旨略稱：被告甲○○領有大貨車職業駕駛執照，平日以駕駛高速
公路全區拖吊公司拖吊車拖吊事故車輛為業。於民國八十六年一月二十四日凌晨四時
十分許，雨天視線不良時，駕駛車牌號碼Ｑ七－二五六號特種大貨車（下稱拖吊車）
，沿中山高速公路由南往北行駛，途經高速公路一八四公里處，見南下車道發生事故
，由王進財駕駛之車牌號碼ＡＩ－九六五號營業大貨車橫翻於中央分隔島，車頭影響
北上車道行車，被告為協助拖吊，停車處理事故時，應注意在事故後方約一百公尺處
，豎立明顯標誌，竟疏未注意在標準距離設置警示標誌，即將所駕駛之拖吊車停於主
線車道，至同日凌晨四時三十分許，適曾國岑駕駛ＦＴ－八七四三號自用小貨車沿北
上車道行經該處，一時煞避不及，撞及王進財所擺設之警示標誌後，撞及被告所駕駛
拖吊車，因而受有胸腹部挫傷、連枷胸、腰椎損傷、頭部外傷合併顱內出血之傷害，
送醫後延至同日凌晨五時許，不治死亡。因認被告涉有刑法第二百七十六條第二項業
務上過失致人於死罪嫌云云。經審理結果，認不能證明被告犯罪，因而維持第一審諭
知被告無罪之判決，駁回檢察官在第二審之上訴，固非無見。
惟查：(一)、高速公路之交通事故，除依道路交通事故處理辦法處理外，依高速公路交
通管制規則第二十八條第一款規定，應對事故現場採取：在事故現場後方約一百公尺
處豎立明顯標誌之措施。據卷內資料所示，本件事故現場原為由王進財駕駛ＡＩ－九
六五號營業大貨車，沿中山高速公路由北往南行駛，途經一八四公里處因煞車失控橫
翻在中央分隔島，車頭影響北上車道行車。被告駕駛Ｑ七－二五六號拖吊車，沿中山
高速公路由南往北行駛，至事故現場協助拖吊時，將車停放在ＡＩ－九六五號營業大
貨車車頭之後之北上內側車道上，被告除利用王進財置於其車頭之後三十公尺左右處
之故障三角牌外，並使用其所駕駛之Ｑ七－二五六號拖吊車車頂閃光燈及警示燈。則
被告所利用由王進財放置之警示標誌距離已與首揭規定之約一百公尺處豎立明顯標誌
不合；而所駕駛之Ｑ七－二五六號拖吊車既停在由南向北之內側車道，其車頂之閃光
燈及警示燈，能否在天雨視線不清的情況下，為來自同方向駕駛ＦＴ－八七四三號自
用小客車之曾國岑所注意，而減速慢行，即非無疑﹖苟被告未依上開規定於事故現場
後約一百公尺處豎立明顯標誌，而其駕駛之Ｑ七－二五六號拖吊車車頂閃光燈及警示
燈因天雨亮度不夠，又因道路彎曲起伏，不易被其後駛至之曾國岑所注意，而自後撞
上，則被告即難辭其咎。原審並未深入調查根究明白，遽認本件肇事係曾國岑未注意
車前狀況及減速慢行所引致，被告無肇事原因，而為有利被告之判斷，顯有證據調查
未盡之違法。(二)、被告於警訊時自白當時下大雨視線不好，停車後，在後方之警告標
誌措施未做好，才造成的等語（見相字卷第六頁）。原審不惟未調查其自白是否與事
實相符，亦未於判決理由內說明，何以不足採為不利於被告之證據，即有證據調查未
盡及判決不載理由之違法。檢察官上訴意旨執以指摘原判決不當，非無理由，應認原
判決有撤銷發回更審之原因。
據上論結，應依刑事訴訟法第三百九十七條、第四百零一條，判決如主文。
中      華      民      國    八十九    年     十一     月      九      日
                              最高法院刑事第三庭
                                  審判長法官  陳  錫  奎
                                        法官  洪  清  江
                                        法官  吳  昆  仁
                                        法官  李  伯  道
                                        法官  陳  世  雄
      右正本證明與原本無異
                                              書  記  官
中      華      民      國    八十九    年     十一     月     十五     日


司法院資訊處製作；財團法人民間司法改革基金會備份。
